臺灣高等法院臺南分院民事判決
111年度訴易字第9號
原      告  鄭正山  

訴訟代理人  林浩傑律師（法扶律師）
被      告  盧嘉偉  

            李紹輝  
上列當事人間請求損害賠償事件，原告提起刑事附帶民事訴訟，
經本院刑事庭裁定移送前來（111年度附民字第96號），本院於
民國111年9月15日言詞辯論終結，判決如下：
    主  文
被告應連帶給付原告新臺幣200,000元，及自民國111年5月23日
起至清償日止，按週年利率5%計算之利息。
原告其餘之訴駁回。
訴訟費用由被告連帶負擔1/5，餘由原告負擔。
    事  實
壹、程序方面：
一、按訴狀送達後，原告不得將原訴變更或追加他訴，但擴張或
    減縮應受判決事項之聲明者，不在此限；民事訴訟法第255
    條第1項第3款定有明文。本件原告起訴時原聲明請求被告應
    連帶給付原告新臺幣（下同）100萬元，及自起訴狀繕本送
    達之翌日起至清償日止，按週年利率5%計算之利息；嗣於本
    院審理中，就上開利息請求部分減縮為自刑事附帶民事訴訟
    起訴狀繕本送達最後一被告之翌日【即民國（下同）111年5
    月23日】起至清償日止，按週年利率5%計算之利息（見本院
    卷第158頁），核屬減縮應受判決事項之聲明，依上開規定
    ，自應准許。
二、兩造對本院111年度上訴字第510、511號刑事判決（下稱刑
    案）認定之犯罪事實（共2件事實，即下述貳之所載之事實
    一、二）均無意見。又被告對本件應負共同侵權行為損害賠
    償責任不爭執，業經本院協議並經被告同意列為不爭執事項
    （見本院卷第122、160-161頁）。被告嗣雖變更陳述為：就
    原告主張被告於110年6月18日共同毆打原告，致原告受傷（
    即事實二）部分，原告在刑案提出之照片為同年7月20日，
    與提告之6月18日相差1個月，照片之時間不對。6月18日那
    天，是原告叫被告過去的，確實於6月18日當天有發生那件
    事情無誤，但被告沒有打原告，原告要求賠償太過份等語（
    見本院卷第163頁）。惟按當事人主張之事實，經他造於準
    備書狀內或言詞辯論時或在受命法官、受託法官前自認者，
    無庸舉證；自認之撤銷，除別有規定外，以自認人能證明與
    事實不符或經他造同意者，始得為之；民事訴訟法第279條
    第1項、第3項分別定有明文。查：被告於本院111年8月23日
    準備程序期日及111年9月15日言詞辯論期日，對刑案認定之
    事實一、二，已表示不爭執，且被告對本件應負共同侵權行
    為損害賠償責任亦不爭執（見不爭執事項⒈），即已符合視
    同自認之要件，嗣其就所為撤銷自認，業經原告表示不同意
    。再依被告自陳其並無證據證明所述為真實等語（見本院卷
    第164頁），且經本院依職權調取刑案歷審卷宗核閱，原告
    於110年6月18日下午5時23分許，即前往戴德森醫療財團法
    人嘉義基督教醫院（下稱嘉義基督教醫院）急診，經醫師診
    斷後進行：「頭部其他部位鈍傷之初期照護、頭部其他部位
    開放性傷口之初期照護、鼻開放性傷口之初期照護、未明示
    側性肩膀挫傷之初期照護、未明示手指開放性傷口未伴有指
    甲受損之初期照護、意外被人打、撞之初期照護」（見刑案
    偵7343號卷第86頁嘉義基督教醫院病歷），且由該次就診拍
    攝的傷勢照片，可見原告自兩眼間之鼻根處至下巴，有垂直
    之血痕、左眼皮上方瘀血、右前臂有擦挫傷。其鼻子之撕裂
    傷，並進行縫合手術（小於5公分）（見刑案偵7343號卷第6
    4頁、第90-110頁嘉義基督教醫院病歷），因此原告於110年
    6月18日經嘉義基督教醫院急診診治結果，乃診斷受有「頭
    部鈍傷、鼻開放性傷口、手開放性傷口」（見刑案偵7343號
    卷第14頁診斷證明書）。另原告於110年6月19日復前往衛生
    福利部嘉義醫院急診科診斷，經診斷受有「左邊眼皮、鼻子
    挫傷、右側前臂挫傷、左側拇指挫傷」，亦有衛生福利部嘉
    義醫院110年6月19日診斷證明書可稽（見刑案偵7343號卷第
    16頁）。是依上開刑案調卷內之事證，核與原告之主張相符
    。被告又無提出其他證據以實其說，是被告之抗辯並不足憑
    採。故被告所為撤銷自認並無法證明與事實不符，自不得為
    自認之撤銷。
貳、實體方面：　
一、原告主張：被告盧嘉偉與原告原均為嘉義市○區○○○路000巷0
    號處所之承租人，各承租1個房間；被告李紹輝則住嘉義市○
    區○○○路000巷0號。兩造相處不睦，被告竟共同對原告為下
    列傷害行為：㈠於110年1月13日夜間11時許，先將原告拉出
    上開承租之房間外，共同推打原告，李紹輝並持鋸刀1把毆
    打原告臉部，致原告受有頭部外傷、左頰撕裂傷0.5公分、
    下唇擦傷、右前臂擦傷之傷害（下稱事實一）；㈡於110年6
    月18日下午3時30分許，在嘉義市○區○○街000號原告當時借
    住之4樓居所，要求原告撤回先前對盧嘉偉之告訴未果。李
    紹輝乃持該處屋內之電鍋鍋蓋、盧嘉偉則持該處屋內之掃把
    ，共同毆打原告，致原告受有頭部鈍傷、鼻開放性傷口、手
    開放性傷口、左邊眼皮、鼻子挫傷、右側前臂挫傷、左側拇
    指挫傷、腦震盪之傷害（下稱事實二）。以上均致原告受有
    精神痛苦，又被告為共同侵權行為，應依民法第185條第1項
    規定負連帶損害賠償責任。爰依民法第184條第1項前段、第
    185條第1項、第195條第1項前段之規定，請求被告就2次傷
    害行為，各次賠償原告50萬元，合計請求共100萬元之精神
    慰撫金。並聲明：被告應連帶給付原告100萬元，及自刑事
    附帶民事訴訟起訴狀繕本送達最後一被告之翌日（即111年5
    月23日）起至清償日止，按週年利率5%計算之利息。
二、被告則辯稱：
  ㈠盧嘉偉部分：原告所受傷害不嚴重，且原告與盧嘉偉都是低
    收入戶，也無正常工作，故不認同原告之精神賠償部分，原
    告請求精神慰撫金並不合理等語。並答辯聲明：原告之訴駁
    回。
　㈡李紹輝部分：李紹輝擔任管理員，收入不豐，前有請里長協
    助賠償原告事宜而未果，對原告請求賠償之金額無法負擔等
    語。並答辯聲明：原告之訴駁回。
三、本件經整理兩造不爭執事項，及依民事訴訟法第463條準用
    同法第270條之1第1項第3款規定整理並協議簡化兩造爭點如
    下：
  ㈠不爭執事項：
　⒈兩造對刑案認定之犯罪事實均無意見。又被告對本件應負共
    同侵權行為損害賠償責任不爭執。
  ⒉原告為國小畢業，目前無業，偶有從事粗工或臨時工，平均
    月收入為0,000元至0,000元，108年度其他所得為0,000元、
    109年度所得為0元，110年度其他所得為0,000元，名下有汽
    車0部，財產總額為0元；盧嘉偉為國中畢業、目前無業，每
    月領政府補助金0,000元，108-110年度所得均為0元，名下
    有房屋0筆、土地0筆、汽車0部，財產總額共0,000,000元。
    李紹輝為高職畢業，從事管理員工作，平均月收入為00,000
    元至00,000元，108年度薪資所得為000,000元，109年度薪
    資所得為000,000元，110年度薪資所得為000,000元，名下
    無財產。
  ㈡爭執事項：
    被告應連帶給付原告精神慰撫金之金額以多少為適當？ 　
四、得心證之理由：
  ㈠原告主張被告有共同對原告為事實一、二之傷害行為，即刑
    案認定之犯罪事實等情，業據提出刑案起訴書及一審判決書
    、嘉義基督教醫院111年4月18日診斷證明書等（見附民字卷
    第9-24、45-60頁）為證，且經本院依職權調取刑案歷審卷
    核閱無誤，並有刑案判決書附卷可稽（見本院卷第9-25頁）
    。被告於本院準備程序及審理時自認刑案之事實，嗣雖撤銷
    對事實二之自認，然其並無符合得予撤銷自認之要件，而不
    得為自認之撤銷，已如前述（見壹、程序方面之部分之論
    述）。依上，自堪認原告之主張為真實。
　㈡按因故意或過失，不法侵害他人之權利者，負損害賠償責任
    。數人共同不法侵害他人之權利者，連帶負損害賠償責任。
    又不法侵害他人之身體、健康、名譽、自由、信用、隱私、
    貞操，或不法侵害其他人格法益而情節重大者，被害人雖非
    財產上之損害，亦得請求賠償相當之金額；民法第184條第1
    項前段、第185條第1項前段、第195條第1項前段分別定有明
    文。本件被告共同毆打原告，致原告受有上揭傷勢，自屬不
    法侵害原告之身體權，且原告所受傷勢非輕，其身心上自受
    有相當程度之痛苦。被告前開不法之行為與原告身體權受有
    損害且情節重大間，具有相當因果關係，是原告依上開規定
    ，請求被告連帶賠償其所受非財產上損害，自屬有據。
　㈢被告應連帶給付原告精神慰撫金之金額以多少為適當？ 　
　⒈按不法侵害他人之人格權，被害人受有非財產上損害，請求
    加害人賠償相當金額之慰撫金時，法院對於慰撫金之量定，
    應斟酌實際加害情形、所造成之影響、被害人所受精神上痛
    苦之程度、雙方之身分、地位、經濟狀況及其他各種情形，
    以核定相當之數額。本件兩造為鄰居，長期不睦，互為訴訟
    ，被告又尋隙發生事實一、二之傷害事故，危害原告之身心
    ；並衡以如不爭執事項⒉所示兩造之身分、地位、經濟狀況
    等情。本院審酌前述兩造之身分、地位、經濟狀況、被告侵
    權行為之態樣、造成原告身心傷害所受痛苦，與一般社會觀
    念，認原告請求之精神慰撫金，應以2次傷害行為，各次賠
    償10萬元，合計共20萬元為適當，逾此部分之請求為無理由
    。
  ⒉末按給付無確定期限者，債務人於債權人得請求給付時，經
    其催告而未為給付，自受催告時起，負遲延責任。其經債權
    人起訴而送達訴狀，或依督促程序送達支付命令，或為其他
    相類之行為者，與催告有同一之效力；遲延之債務，以支付
    金錢為標的者，債權人得請求依法定利率計算之遲延利息。
    應付利息之債務，其利率未經約定，亦無法律可據者，週年
    利率為5%；民法第229條第2項、第233條第1項前段、第203
    條分別定有明文。本件原告請求被告給付侵權行為損害賠償
    部分，並無給付之確定期限，依上開說明，被告應自起訴狀
    繕本送達或受催告時始負遲延責任。而本件原告請求被告給
    付之起訴狀係於111年5月12日寄存送達盧嘉偉，於同月10日
    送達李紹輝，有送達證書2件（見附民字卷第63、67頁）可
    稽，對盧嘉偉於111年5月22日生送達之效力，則原告請求前
    開金額對被告均自111年5月23日起至清償日止，按週年利率
    5%計算之法定遲延利息，於法尚非無據，應予准許。
五、綜上所述，原告依民法第184條第1項前段、第185條第1項、
    第195條第1項前段之規定，請求被告連帶給付原告20萬元，
    及自111年5月23日起至清償日止，按週年利率5%計算之利息
    部分，為有理由，應予准許；逾此部分之請求，為無理由，
    不應准許。
六、本件事證已臻明確，兩造其餘之攻擊或防禦方法及所用之證
    據，經本院斟酌後，認為均不足以影響本判決之結果，爰不
    逐一論列，附此敘明。
七、結論：本件原告之訴為一部有理由，一部無理由，依民事訴
    訟法第79條、第85條第2項、第463條，判決如主文。
中　　華　　民　　國　　111 　年　　9 　　月　　29　　日
                  民事第四庭    審判長法　官  張世展

                                      法　官  黃義成

                                      法　官  黃瑪玲
上為正本係照原本作成。
不得上訴。
中　　華　　民　　國　　111 　年　　9 　　月　　29　　日

                                      書記官  蘭鈺婷